最高法院刑事判決　　　　　　九十四年度台上字第五一七五號
　　上　訴　人　丙○○
　　　　　　　　　　　　路通山.
　　　　　　　　　　　　亡）
　　　　　　　　甲○○
　　　　　　　　　　　　之8號.
　　　　　　　　乙○○
上列上訴人等因妨害國幣案件，不服台灣高等法院台南分院中華
民國九十一年十一月十二日第二審判決（九十一年度上訴字第八
九四號，起訴案號：台灣台南地方法院檢察署九十一年度偵字第
一五五八、二五五二號），提起上訴，本院判決如下：
    主  文
原判決關於丙○○罪刑部分撤銷。
上開撤銷部分不受理。
其他上訴駁回。
    理  由
一撤銷改判部分：
按被告死亡者，應諭知不受理之判決，刑事訴訟法第三百零三條
第五款定有明文。又被告在第二審法院判決後上訴第三審法院中
死亡者，依同法第三百九十四條第一項但書、第三百九十三條第
五款、第三百九十八條第三款、第三百八十七條規定，第三審之
審判亦有上開條款之適用，且為第三審得依職權調查之事項。本
件原判決撤銷第一審關於上訴人丙○○部分之科刑判決，改判論
處丙○○意圖供行使之用，而偽造幣券，未遂罪刑。丙○○不服
，於民國九十一年十二月三日具狀提起上訴，繫屬於本院，嗣於
九十三年十一月二十九日死亡，有高雄縣橋頭鄉戶政事務所九十
四年八月十二日橋鄉戶字第０九四０００一七五二號函附除戶戶
籍資料可稽。依首開說明，自應由本院將原判決關於丙○○罪刑
部分撤銷，另為不受理之判決。
二上訴駁回部分：
按刑事訴訟法第三百七十七條規定，上訴於第三審法院，非以判
決違背法令為理由，不得為之。是提起第三審上訴，應以原判決
違背法令為理由，係屬法定要件。如果上訴理由狀並未依據卷內
訴訟資料，具體指摘原判決不適用何種法則或如何適用不當，或
所指摘原判決違法情事，顯與法律規定得為第三審上訴理由之違
法情形，不相適合時，均應認其上訴為違背法律上之程式，予以
駁回。本件原判決認定上訴人甲○○、乙○○有妨害國幣犯行，
已敘明業據丙○○於法務部調查局台南縣調查站（下稱台南縣調
查站）詢問及檢察官偵訊時供認不諱，其中於檢察官偵訊時之陳
述，均與筆錄記載內容相符等情，業經第一審法院當庭勘驗明確
，嗣於第一審及原審審理時仍始終供認其有偽造幣券之犯行。復
有丙○○與甲○○、乙○○等人之電話通聯監聽譯文及通訊監察
書各二份、證人陳欽海提出之房屋租賃契約書一份、丙○○於租
屋期間隨手書寫之雜記四本、並有查扣之丙○○所有並供其偽造
硬幣使用之如原判決附表所示物品之搜索票及搜索筆錄各一份，
以及丙○○現場操作製造偽幣之說明錄影帶一捲及現場照片十二
幀等物附於台南縣調查站調查卷可稽。堪認其前開自白有偽造五
十元硬幣之情事，與事實相符，足堪採信。其有供行使之用之意
圖及偽造幣券之犯意，亦堪認定。而台南縣調查站所查獲如原判
決附表所示之物，均係丙○○分別至南洲、萬丹、高雄等地購買
後載運至丙○○承租之處供偽造偽幣所用，亦據丙○○於台南縣
調查站詢問及第一審法院勘驗該附表所示物品（不含編號十一至
十四之物，上開物品另責付由證人陳欽海保管）時供述明確，核
與鑑定人即中央製幣廠職員陳木桂、林秋勞於第一審勘驗時供述
情節相符。且依鑑定人之供述可知，扣案之物品及可觀之數量即
足以說明確已著手實施偽造五十元硬幣之犯行，惟其偽製手法尚
未至臻熟，僅係偽幣之色澤與真幣相仿，但其花紋與形狀尚與真
幣有所差異，即屬尚未偽造完成。故丙○○偽造幣券之犯行應屬
未遂。而丙○○作為偽造硬幣之場所，係透過甲○○之介紹並任
連帶保證人，向屋主陳欽海租用，已據證人陳欽海於調查時證實
，復有房屋租賃契約書一份在卷足稽。而甲○○於台南縣調查站
詢問時亦供稱：「丙○○是有要我斥資與他合夥投資，但是我因
生意失敗無資金投資，丙○○乃要我幫忙跑腿即拜託我開車載他
進進出出，或購買東西，將來該些偽造貨幣成品銷售後之利潤，
再分一些給我……」等語，核與丙○○前揭於台南縣調查站偵訊
時之供述情節及其書寫之雜記內容相符，並有其與丙○○之電話
通聯紀錄監聽譯文在卷可證。雖甲○○於第一審及原審審理時辯
稱：當時我係經由調查員告知丙○○之作為，才知悉他偽造幣券
之事云云。惟查甲○○不僅於台南縣調查站詢問時供證如前，嗣
其於檢察官偵查時之供述與其於調查站之陳述一致；且二人之電
話通聯頻繁，只要丙○○一個簡單之指示，便立即趕往其租處為
其載運送修之機械或為之購買偽造硬幣之材料，乃至協助鄭某傾
聽機器操作聲音是否過大而易啟人疑竇等，均足徵其全力予以協
助之情。甲○○翻稱其不知丙○○從事何事云云，純係事後推諉
卸責之詞，洵無足取，甲○○有幫助丙○○實施偽造五十元硬幣
之犯行明確。又丙○○於台南縣調查站偵訊時業已明白供稱乙○
○到現場看過樣品後，才提供資金供丙○○購買材料，而乙○○
不僅在丙○○尚未從事偽造硬幣之前，即已知悉丙○○要租廠地
從事偽幣之製造，且迭次在與丙○○之電話通話中言及：「你以
前合夥做的那一個『跛腳』已經『破』……流至市面約五百萬元
……他們做的，正面長草的較粗糙，太凸、太明顯，一看便知道
……他們是在製造工廠被破掉。」等語，以及一再詢問丙○○製
造之情形，並稱：「如果不行，不順利，不要勉強，叫台中那位
老仔下來……我們要做樣品，如果不做漂亮一點不行。」等語，
繼之又告知丙○○，台中又出事；且要丙○○手機不要用，並約
定手機如要接，則以響二次才接為暗號；最後並與丙○○談及因
偽造之硬幣交貨不到二十萬元，故不能全部交付貨款二十七萬元
，若要二十七萬元全交，要分二次載，此均有乙○○與丙○○間
通訊監察譯文在卷可稽，乙○○辯稱其不知丙○○從事偽造硬幣
云云，不足採信。況若乙○○未資助丙○○偽造硬幣，何以其與
丙○○之通話中不斷催促其研製進度並一再警告丙○○關於他地
查獲偽造五十元硬幣之情事，是乙○○之所辯，無非事後矯飾之
詞，亦不足採信。乙○○既有出錢資助及採購丙○○所指定之材
料，其顯有以助力予丙○○之實施偽造五十元硬幣之便利無訛，
堪認其有幫助之犯意甚為明確。並以丙○○嗣於第一審及原審審
理時改稱：甲○○、乙○○等人只是同情我潦倒，而協助我生活
上之事務云云，係事後試圖為甲○○、乙○○脫罪之詞，而不足
採取之理由，於理由內詳予指駁說明。因認上訴人甲○○、乙○
○等事證明確，犯行均洵堪認定。因而撤銷第一審關於甲○○、
乙○○部分之科刑判決，改判論處甲○○、乙○○幫助意圖供行
使之用，而偽造幣券，未遂罪刑，已詳述其所憑之證據及其認定
之理由。從形式上觀察，所為論敘均與卷內證據資料相符，原判
決並無違背法令情形存在。甲○○、乙○○二人上訴意旨略以：
其二人均係在不知情之狀況下，幫助丙○○租屋、採運機械原料
及購買螺絲等，顯無幫助之故意，尚難論以幫助犯；原判決所沒
收之機具及原料，屬丙○○偽造五十元硬幣之預備階段，尚未及
著手，原判決未察及此而諭知未遂罪，不無違誤；原判決未引用
妨害國幣懲治條例第六條規定加以沒收，竟引用刑法第三十八條
第一項第二款規定加以沒收，有適用法則不當之違法。甲○○上
訴意旨另以原審對甲○○於九十一年十月三日上訴理由狀聲請調
查丙○○，訊問其甲○○是否知情之證據，未加調查又未敘明不
加以調查之理由，不無判決理由矛盾之違法云云。惟查，原判決
已於理由內詳細說明甲○○、乙○○於知情後，仍加以協助丙○
○採購材料、運修機械、模具、及出錢資助等以幫助丙○○犯罪
之意思而參與丙○○意圖供行使之用而偽造幣券未遂罪之犯罪構
成要件以外之行為，其二人均有幫助之犯意甚明，上訴意旨並非
依據卷內訴訟資料執為指摘。而原審依查扣如原判決附表所示之
物及中央製幣廠職員陳木桂、林秋勞之鑑定意見，認丙○○偽造
之幣券之犯行應屬未遂，此為事實審法院採證認事職權之正常行
使，尚難漫指為違法。且原判決係對丙○○之犯罪部分扣案之物
品依法諭知沒收，非對上訴人等所犯幫助行為為沒收之諭知，上
訴意旨執以指摘原判決諭知沒收違背法令云云，自非適法之第三
審上訴理由。又甲○○於九十一年十月三日上訴理由狀並未聲請
原審訊問丙○○，僅約略提到「此可向丙○○查證」，並未向原
審具體表明有何與待證事實有重要關係之證據應行調查，原審以
事實已明未加以調查，尚難漫指為違法。上訴意旨，並非依據卷
內資料具體指明，徒憑己見，仍執陳詞，就原判決已說明之事項
或屬原審認事採證職權之適法行使，或與判決本旨不相關之枝節
，任意指摘原判決有適用法則不當及應調查之證據未予調查等違
法情形，且仍為單純事實之爭執，自非適法之第三審上訴理由。
其上訴違背法律上之程式，均應予駁回。
據上論結，應依刑事訴訟法第三百九十七條、第三百九十八條第
三款、第三百八十七條、第三百零三條第五款、第三百九十五條
前段，判決如主文。
中　　華　　民　　國　九十四　年　　九　　月　 十六 　日
                      最高法院刑事第十一庭
                          審判長法官  洪　清　江
                                法官  石　木　欽
                                法官  李　伯　道
                                法官  林　勤　純
                                法官  陳　晴　教
      本件正本證明與原本無異
                                      書  記  官
中　　華　　民　　國　九十四　年　　九　　月　二十六　日
                                                      Ｃ
